【裁判字號】    99,上訴,2532
【裁判日期】    990728
【裁判案由】    毒品危害防制條例
【裁判全文】
臺灣高等法院刑事判決                99年度上訴字第2532號
上  訴  人
即  被  告  甲○○
上列上訴人因違反毒品危害防制條例案件，不服臺灣士林地方法
院99年度審訴字第359號，中華民國99年5月31日第一審判決（起
訴案號：臺灣士林地方法院檢察署99年度毒偵字第658號），提
起上訴，本院判決如下：
    主  文
上訴駁回。
    理  由
一、按不服地方法院之第一審判決而上訴者，應向管轄第二審之
    高等法院為之。上訴書狀應敘述具體理由。上訴書狀未敘述
    上訴理由者，應於上訴期間屆滿後20日內補提理由書於原審
    法院，逾期未補提者，原審法院應定期間先命補正。第二審
    法院認為上訴書狀未敘述理由或上訴有第362條前段之情形
    者，應以判決駁回之，但其情形可以補正而未經原審法院命
    其補正者，審判長應定期間先命補正。刑事訴訟法第361條
    及第367條分別定有明文。所謂不服第一審判決之具體理由
    ，係指依據卷內訴訟資料，具體指摘第一審判決關於認定事
    實、適用法律及量刑等項，有違法或不當之情形而言，此為
    提起第二審上訴之法定要件。倘上訴人之上訴書狀或補提之
    上訴理由書，雖有敘述上訴理由，惟並未具體敘述第一審判
    決有上述違法、不當情形，即與未敘述具體理由無異，所為
    上訴，即不符合上訴之法定要件。
二、經查：
  (一)本件原審適用簡式審判程序，並以上訴人即被告甲○○於審
    判中之自白、臺北市政府警察局偵辦毒品案件尿液檢體委驗
    單、濫用藥物尿液檢驗檢體監管紀錄表（尿液檢體編號：03
    8785號）、臺灣尖端先進生技醫藥股份有限公司於民國99年
    3月26日出具之濫用藥物檢驗報告、交通部民用航空局航空
    醫務中心99年4月2日航藥鑑字第0992148號毒品鑑定書及海
    洛因4包（合計淨重0.131公克）、吸管製杓子1支等扣案物
    品為據，認定被告確有於99年3月18日6、7時許施用第一級
    毒品海洛因1次，及於99年3月18日日間施用第二級毒品甲基
    安非他命1次之犯行，均為累犯，而分別量處有期徒刑8月及
    5月，並定其應執行刑為有期徒刑1年，及依法為從刑之諭知
    。從形式上審查，其認事用法，並未違反法令或悖離經驗法
    則、論理法則，量刑亦屬允當。
  (二)被告不服原審判決提起上訴，其上訴狀略謂：被告於警詢時
    即坦承犯行，足見其已深感悔愧，對此一時思慮欠周之違法
    行為，已確實反省檢討，日後將不致再涉犯刑責，請鈞長體
    察被告犯後知錯，主動配合警方驗尿，早有懺悔改過之心，
    並憐憫被告因一時之愚昧而誤觸法網，及有深切悔過遷善之
    意願，而審視情節酌予從輕量刑等語。
  (三)按刑事訴訟法第361條第2項規定「上訴書狀應敘述具體理由
    」，雖未明定「具體理由」究何所指。惟就立法過程言，該
    條文之原草案第2項為：「依前項規定提起上訴者，其上訴
    書狀應敘述理由，並引用卷內訴訟資料，具體指摘原審判決
    不當或違法之事實。其以新事實或新證據為上訴理由者，應
    具體記載足以影響判決結果之理由。」嗣經提出於立法院司
    法委員會全體委員會議討論時，與會委員咸認目前第二審並
    非如第三審係法律審，為兼顧上訴人權益，經深入研商，乃
    由委員提修正動議，修正草案第361條第2項為：「上訴書狀
    應敘述具體理由」即現行公布之內容，刪除原草案之其他文
    字；其立法理由(二)亦本此趣旨，修正為「提起第二審上訴之
    目的，在於請求第二審法院撤銷、變更原判決，自須提出具
    體理由。爰增訂第2項，明定上訴書狀應敘述具體理由。又
    因目前第二審並非如第三審係法律審，故上訴理由無須如第
    367條規定以原判決違背法令為限，乃屬當然。」綜上觀之
    固足認所謂上訴書狀應敘述具體理由者，並不以其書狀應引
    用卷內訴訟資料，具體指摘原審判決不當或違法之事實，亦
    不以於以新事實或新證據為上訴理由時，應具體記載足以影
    響判決結果之情形為必要。惟提起第二審上訴之目的，既在
    於請求第二審法院撤銷、變更原判決，故所稱具體理由，係
    指須就不服之判決為具體之指摘而言，如僅泛稱原判決認事
    用法不當或採證違法、判決不公等，均非具體理由；至於上
    訴理由之具體與否，係屬第二審法院審查範圍，不在第一審
    法院命補正之列，是上訴書狀如已敘述理由，無論其具體與
    否，即無待其補提理由書或命補正（最高法院97年度臺上字
    第892號判決意旨參照）。
  (四)按量刑輕重，係屬事實審法院得依職權自由裁量之事項，苟
    其量刑已以行為人之責任為基礎，並斟酌刑法第57條各款所
    列情狀，而未逾越法定刑度或有濫用權限情事，即不得任意
    指為違法（最高法院75年臺上字第7033號判例、98年度臺上
    字第5002號判決意旨參照）。本件原判決於量刑時依刑法第
    57條規定審酌被告相關一切情狀稱：「爰審酌被告曾因施用
    毒品犯行而送觀察、勒戒及強制戒治並經法院判處罪刑確定
    ，仍不知悛悔，復再施用第一級、第二級毒品，顯見其無戒
    絕之決心，惟念其施用毒品乃戕害自己身心健康，尚未危及
    他人，且本次施用第一級毒品、第二級毒品之犯行各僅1次
    ，犯後坦承犯行，態度尚稱良好，並參酌檢察官之求刑等一
    切情狀」，已就量刑刑度詳為審酌並敘明理由，既未逾越法
    定刑度，亦未濫用自由裁量之權限。況被告於原審審判期日
    就科刑範圍表示意見時，已當庭表示同意檢察官之具體求刑
    （檢察官對其施用第一級毒品及第二級毒品犯行，分別求處
    有期徒刑8月及5月），此有原審審判筆錄可按（見原審卷第
    44頁），是原審對被告分別量處有期徒刑8月及5月，並定其
    應執行刑為有期徒刑1年，尚難認其量刑有何失當。此外，
    上訴意旨未具體指摘原審判決關於認定事實、適用法律及量
    刑等事項，究竟有何違法或不當之具體情形。揆諸上開說明
    ，本件上訴未敘述具體理由，屬不合法律上之程式，應予駁
    回，並不經言詞辯論為之。
據上論斷，依刑事訴訟法第367條前段、第372條，判決如主文。
中    華    民    國    99    年    7     月    28    日
                 刑事第十三庭  審判長法  官  曾德水
                                     法  官  陳恆寬
                                     法  官  崔玲琦
以上正本證明與原本無異。
施用第一級毒品部分，如不服本判決，應於收受送達後10日內向
本院提出上訴書狀，其未敘述上訴之理由者並得於提起上訴後10
日內向本院補提理由書（均須按他造當事人之人數附繕本）「切
勿逕送上級法院」。
施用第二級毒品部分，不得上訴。
                                     書記官  馬佳瑩
中    華    民    國    99    年    7     月    29    日

司法院資訊處製作；財團法人民間司法改革基金會備份。
